【裁判字號】    99,訴,427
【裁判日期】    990428
【裁判案由】    違反毒品危害防制條例
【裁判全文】
臺灣彰化地方法院刑事判決               99年度訴字第427號
公  訴  人  臺灣彰化地方法院檢察署檢察官
被      告  甲○○
上列被告因違反毒品危害防制條例案件，經檢察官提起公訴（99
年度毒偵字第358 號），被告於準備程序進行中，就被訴事實為
有罪之陳述，經本院合議庭裁定由受命法官獨任進行簡式審判程
序，判決如下：
    主  文
甲○○施用第一級毒品，累犯，處有期徒刑捌月。
    事實及理由
壹、程序事項：
    本件經被告於準備程序期日為有罪之陳述，經受命法官告知
    簡式審判程序之旨，並聽取當事人之意見後，本院認無不得
    或不宜改依簡式審判程序進行之處，爰依刑事訴訟法第273
    條之1 第1 項，裁定由受命法官獨任進行簡式審判程序，則
    依據刑事訴訟法第273 條之2 、同法第159 條第2 項之規定
    ，不適用傳聞法則有關限制證據能力之相關規定；並得依同
    法第310 條之2 之準用同法第454 條之規定製作略式判決書
    ，依法僅需記載犯罪事實、證據名稱及應適用之法條，並得
    以簡略方式為之，合先敘明。
貳、實體事項：
一、構成犯罪事實：
    甲○○前於民國92年間因施用毒品案件，經國防部中部地方
    軍事法院裁定令入勒戒處所施以觀察勒戒，認無繼續施用毒
    品傾向，92年8 月8 日執行完畢釋放，由國防部中部地方軍
    事法院檢察署檢察官，以92年度中偵字第327 號為不起訴處
    分確定。復因常業重利、傷害案件，經本院於95年7 月11日
    以94年度訴字第1336號判處有期徒刑5 月、4 月，應執行有
    期徒刑8 月確定；又因連續施用第一級毒品案件，經本院於
    95年7 月3 日以95年度訴字第451 號判決，判處有期徒刑8
    月確定；再因連續竊盜案件，經本院於95年11月13日以95年
    度易字第241 號判處有期徒刑4 月確定；復因施用第二級毒
    品案件，經本院於95年6 月26日以95年度斗簡字第280 號判
    決判處有期徒刑5 月確定；又因施用第一級毒品案件，經本
    院於96年1 月15日，以95年度訴字第2005號判處有期徒刑10
    月確定；再因竊盜案件，經本院於96年1 月29日以95年度訴
    字第2030號判處有期徒刑10月確定。上開案件經接續執行並
    減刑後，97年5 月16日縮短刑期甫執行完畢。詎猶不知悔改
    ，復基於施用第一級毒品海洛因之犯意，於99年1 月5 日上
    午10時許，在彰化縣埔心鄉○○○鎮○路上某處，以將海洛
    因摻入香煙內施用之方式，施用第一級毒品海洛因1 次。嗣
    於99年1 月6 日下午4 時58分許為警採尿送驗，結果呈可待
    因及嗎啡陽性反應，因而查獲上情。
二、認定犯罪事實所憑之證據名稱：
  (一)彰化縣警察局委託檢驗尿液代號與真實姓名對照認證單（代
    號：H-004 號，99年1 月6 日16時58分採尿）：足知送驗尿
    液為被告甲○○所親自排收。
  (二)詮昕科技股份有限公司99年1 月15日濫用藥物尿液檢驗報告
    （原樣編號：H-004 號、報告編號：00000000號）：檢出有
    可待因、嗎啡陽性反應（嗎啡檢出濃度為391ng/ ml 、可待
    因檢出濃度為3751ng/ml）。
  (三)國防部中部地方軍事法院檢察署軍事檢察官92年中偵字第32
    7 號不起訴處分書。
  (四)臺灣高等法院被告前案紀錄表、刑案資料查註紀錄表、全國
    施用毒品案件紀錄表、受觀察勒戒人毒品及前科紀錄簡列表
    、矯正簡表。
  (五)被告甲○○於偵查、本院準備程序時之自白。
  (六)不再送觀察勒戒之理由：
    按海洛因為毒品危害防制條例第2 條第2 項第1 款所稱之第
    一級毒品，不得施用、持有。次按毒品危害防制條例於92年
    7 月9 日修正公布，自93年1 月9 日施行，其中第20條、第
    23條將施用毒品之刑事處遇程序，區分為「初犯」及「5 年
    內再犯」、「5 年後再犯」。依其立法理由之說明：「初犯
    」，經觀察、勒戒或強制戒治後，應為不起訴處分或不付審
    理之裁定；經觀察、勒戒或強制戒治執行完畢釋放後，「5
    年內再犯」者，因其再犯率甚高，原實施之觀察、勒戒及強
    制戒治既已無法收其實效，爰依法追訴或裁定交付審理。至
    於經觀察、勒戒或強制戒治執行完畢釋放後，「5 年後再犯
    」者，前所實施之觀察、勒戒或強制戒治已足以遮斷其施用
    毒品之毒癮，為期自新及協助其斷除毒癮，仍適用「初犯」
    規定，先經觀察、勒戒或強制戒治之程序。從而依修正後之
    規定，僅限於「初犯」及「5 年後再犯」二種情形，始應先
    經觀察、勒戒或強制戒治程序。倘被告於5 年內已再犯，經
    依法追訴處罰，縱其第三次（或第三次以上）再度施用毒品
    之時間，在初犯經觀察、勒戒或強制戒治執行完畢釋放5 年
    以後，已不合於「5 年後再犯」之規定，且因已於「5 年內
    再犯」，顯見其再犯率甚高，原實施觀察、勒戒或強制戒治
    ，已無法收其實效，即應依該條例第10條處罰。至於第三次
    （或第三次以上）施用毒品之時間，是否宜有期間限制？以
    多久為適宜？則分屬刑事政策、專門醫學之範圍，非審判機
    關所能決定，有待循立法途徑解決（最高法院98年度臺非字
    第252 號、97年度臺非字第540 號、95年度臺非字第59、65
    號判決，及最高法院97年9 月9 日97年度第5 次刑事庭會議
    決議參照）。本件被告於92年間因施用毒品案件經國防部中
    部地方軍事法院裁定令入勒戒處所施以觀察勒戒，認無繼續
    施用毒品傾向，92年8 月8 日執行完畢釋放，由國防部中部
    地方軍事法院檢察署檢察官，以92年度中偵字第327 號為不
    起訴處分確定，其後又有詳如犯罪事實欄所載之多次施用第
    一、二級毒品行為，有卷附臺灣高等法院被告前案紀錄表及
    國防部中部地方軍事法院檢察署軍事檢察官92年中偵字第32
    7 號不起訴處分書可查，揆諸前開最高法院判決及決議，因
    被告於前揭觀察勒戒執行完畢後之5 年內，業有施用毒品之
    行為，則本次被告於99年1 月5 日上午10時之再次施用毒品
    之犯行，即與5 年後再犯之情形有別，自應逕行起訴。
三、論罪科刑之理由：
  (一)按海洛因為毒品危害防制條例第2 條第2 項第1 款所定之第
    一級毒品，不得非法持有、施用。核被告甲○○所為，係犯
    毒品危害防制條例第10條第1 項之施用第一級毒品罪。
  (二)被告施用毒品而持有海洛因之行為，為施用之高度行為所吸
    收，不另論罪。
  (三)查被告前因常業重利、傷害案件，經本院於95年7 月11日以
    94年度訴字第1336號判處有期徒刑5 月、4 月，應執行有期
    徒刑8 月確定；又因連續施用第一級毒品案件，經本院於95
    年7 月3日 以95年度訴字第451 號判決，判處有期徒刑8 月
    確定；再因連續竊盜案件，經本院於95年11月13日以95年度
    易字第241 號判處有期徒刑4 月確定；復因施用第二級毒品
    案件，經本院於95年6 月26日以95年度斗簡字第280 號判決
    判處有期徒刑5 月確定；又因施用第一級毒品案件，經本院
    於96 年1月15日，以95年度訴字第2005號判處有期徒刑10月
    確定；再因竊盜案件，經本院於96年1 月29日以95年度訴字
    第2030號判處有期徒刑10月確定；上開案件經接續執行並減
    刑後，97年5 月16日縮短刑期甫執行完畢，有臺灣高等法院
    被告前案紀錄表1 件在卷可參，其於5 年內故意再犯本件有
    期徒刑以上之罪，為累犯，應依刑法第47條第1 項之規定，
    加重其刑。
  (四)爰審酌被告為國中肄業，智識程度不高，有水電專長，原從
    事消防配管工作，家裡有父母兄姐，僅因喝美沙酮降太快比
    施用海洛因還痛苦方再度施用毒品，及前有多次毒品前科，
    再犯本件施用毒品之罪，亟待矯治，其施用毒品係屬自戕行
    為並未損害他人，於犯罪後已深知悔悟並主動接受採尿，且
    於偵查時即坦承犯行，同時考量施用毒品之戒癮性不高，極
    易一再施用，及本次施用毒品所檢出之濃度，被告於犯罪後
    希望本院量處有期徒刑8 月，能有自新機會等一切情狀，茲
    量處如主文所示之刑示懲。至於檢察官求處有期徒刑10月，
    本院考量被告有心戒毒、前次施用毒品判處有期徒刑10月係
    為95年所為，及上揭各情，認檢察官之求刑稍嫌過重，附此
    敘明。
四、適用之法律：
  (一)刑事訴訟法第273 條之1 第1 項、第299 條第1 項前段、第
    310 條之2 、第454 條。
  (二)毒品危害防制條例第10條第1 項，刑法第11條前段、第47條
    第1 項。
本案經檢察官葉建成到庭執行職務。
中    華    民    國    99    年    4     月    28    日
                  刑事第五庭    法  官  李淑惠
以上正本證明與原本無異。
如不服本判決應於收受判決後10日內向本院提出上訴書狀，並
應敘述具體理由。其未敘述上訴理由者，應於上訴期間屆滿後
20日內向本院補提理由書(均須按他造當事人之人數附繕本)
「切勿逕送上級法院」。
中    華    民    國    99    年    4     月    28    日
                                書記官  張清秀
附錄論罪科刑法條全文
毒品危害防制條例第10條
施用第一級毒品者，處 6 月以上 5 年以下有期徒刑。
施用第二級毒品者，處 3 年以下有期徒刑。

司法院資訊處製作；財團法人民間司法改革基金會備份。
